---
title: "Felicidad v2"
format: 
  html:
    theme: estilo.scss
    page-layout: full
    toc: true
    toc-location: left
    toc-title: "felicidad 2.0"
editor: visual
server: shiny
---


```{r setup, include=FALSE}

knitr::opts_chunk$set(echo = TRUE)

library(quarto)
library(readxl)
library(janitor)
library(dplyr)
library(psych)
library(tidyr)
library(ggplot2)
library(stringr)
library(dendextend)

load('ws2.RData')

```


# Objetivo

El propósito de este análisis fue auditar nuestra encuesta piloto de 56 preguntas para identificar cuáles son los indicadores críticos que realmente predicen la felicidad del colaborador. Se requiere de una herramienta ágil que elimine el "ruido" y se enfoque en lo que genera impacto real en el bienestar.

# Metodología

Para asegurar que la encuesta sea precisa se sometieron los datos a dos metodologias:

CLustering : Este paso es indispensable para determinar las dimensiones principales y garantizar una buena representatividad de las mismas.

Poder de Diagnóstico: Evaluación de los diferentes items para determinar cuánta información aportan al índice y en qué parte de la escala hacen esta aportación.

# Clustering

## Dimensiones

La clusterización de las variables arroja 8 grandes grupos de variables:

+ Satisfacción laboral - Esta dimensión engloba la sensación que se tiene de "estar trabajando en el lugar correcto" y comprende 4 rubros principales

  + capacitación
 
  + crecimiento
 
  + utilidad
 
  + meritocracia
  
+ Liderazgo de la empresa - Comprende la percepción de el equipo directivo de la compañía, sus rubros principales son:

  + capacidad de los líderes
  
  + reconocimiento del buen trabajo
  
  + soy valorado
  
+ Balance - Es el impacto que tiene el trabajo en la vida de los colaboradores, tiebe como rubros:

  + impacto en mis actividades personales
  
  + impacto emocional
  
  + percepción de que la empresa se preocupa por los colaboradores
  
+ Compensación - Lo que recibo por mi trabajo, se compone por

  + compensación monetaria
  
  + beneficios adicionales
  
+ Interacción con mi trabajo - Es todo aquello que permite que los colaboradores puedan dar su input a la empresa, comprende:

  + participación del colaborador en proyectos y decisiones
  
  + herramientas e insumos necesarios para hacer el trabajo
  
  + comunicación clara sobre objetivos y lo que se espera del colaborador
  
+ Trabajo en equipo - Habla de la colaboración que se percibe en la oficina.

+ Alineación con la empresa - Los sentimientos que tiene el colaborador sobre la empresa, se resumen en:

  + Percepción de la empresa como líder
  
  + Los valores de la empresa se alinean con los míos
  
  + Quiero estar aquí mucho tiempo
  
+ Mi formador - Habla sobre todo aquello que está relacionado con el formador directo, los temas aquí son:

  + confianza en mi formador
  
  + capacidad de mi formador
  
  + comunicación con mi formador


 
 La visualización queda como sigue:
 


```{r, echo=FALSE, fig.height = 15, fig.width = 15}

par(mar = c(1,1,1,40))

dendograma <- dendograma %>% 
  set("labels_cex", 1.5)

plot(dendograma, horiz = T, axes = F) 

```


## Prioridad de las dimensiones

Es importante saber en que parte de la escala aporta información cada clúster, esto para conocer la prioridad que toman los diferentes elementos, por ejemplo, un clúster en la parte baja de la escala indica que es algo que se espera como necesidad básica, y algo en la parte superior es algo que quiero una vez que se han cumplido el resto de necesidades.

También es importante ver qué tan dispersa está dicha información, esto para saber si un clúster está muy focalizado o sí existen matices dentro del mismo.

+ En la siguiente gráfica cada cólor corresponde a un clúster.

+ el círculo grande corresponde a la media de información

+ los rectángulos contienen todos los puntoss desde el primer hasta el tercer cuantil.

+ la raya del centro es la mediana.



```{r,warning=F, echo=FALSE, fig.height = 10, fig.width = 10}

ggplot(centro_info, aes(x = cluster, y = centro_info, label = variable, color = cluster)) +
  geom_boxplot()+
  geom_point(aes(y = media), size = 5) +
  # stat_ellipse() +
  # geom_label_repel(max.overlaps = Inf) +
  theme_minimal() +
  theme(axis.text.x = element_text(angle = 90, vjust = 0.5, hjust=1)) +
  labs(
    y = 'en qué parte de la escala está el centro de cada clúster'
  )

```






